臺灣高雄地方法院刑事判決
111年度簡上字第163號
上  訴  人
即  被  告  田榮國  


上列上訴人即被告因傷害等案件，不服本院高雄簡易庭於中華民
國111年5月12日所為111年度簡字第848號第一審簡易判決（聲請
簡易判決處刑案號：111年度偵字第497號），提起上訴，本院管
轄之第二審合議庭判決如下：
    主  文
原判決撤銷。
甲○○犯侮辱公務員罪，處拘役貳拾日，如易科罰金，以新臺幣壹
仟元折算壹日。又犯傷害罪，處拘役肆拾日，如易科罰金，以新
臺幣壹仟元折算壹日。應執行拘役伍拾日，如易科罰金，以新臺
幣壹仟元折算壹日。
    事  實
一、甲○○於民國110年10月11日11時25分許（聲請簡易判決處刑
    書誤載為36分許），騎乘車牌號碼000-0000號普通重型機車
    ，行經高雄市苓雅區林森二路、苓雅一路口時，因違規闖越
    紅燈，經擔服守望勤務之高雄市政府警察局苓雅分局民權路
    派出所制服員警丙○○，在林森二路188號前依法予以攔查、
    取締。詎：
㈠、甲○○遭攔下後，因不耐員警丙○○之身分查詢，竟基於侮辱公
    務員之犯意，於同日35分許，在該處，迭以「耖雞掰幹你娘
    」、「耖她媽幹你娘」、「耖他媽的」等穢語，大聲辱罵在
    場之執勤員警丙○○，暨經員警丙○○聯繫趕抵現場支援之制服
    員警洪婕榕、邱孟威，足以貶損執勤公務員之名譽（所涉公
    然侮辱部分未據告訴）。
㈡、甲○○停止前述辱罵後改致電報案並向通話之對方抱怨上情，
    員警邱孟威遂趁機完成違反道路交通管理事件舉發通知單之
    開立，嗣甲○○結束通話後，始依法對甲○○口述舉發通知單上
    所載內容。不料甲○○聽聞後，不僅大聲對員警嗆聲「閉嘴啦
    」、「釘孤枝啦」等語，甚屢擬強取員警邱孟威手中之舉發
    通知單，而顯有情緒失控甚具攻擊傾向之舉，員警丙○○遂依
    法對其施以管束壓制。詎甲○○見狀驟萌妨害公務及傷害之犯
    意，於同日11時45分許，在同一地點，張口咬傷員警丙○○之
    右手，而以此強暴方式（聲請簡易判決處刑書另贅載「脅迫
    」2字），妨害員警丙○○依法執行職務，並因而致員警丙○○
    受有右手兩處擦傷（各約1x0.1公分）之傷害。
二、案經丙○○訴由高雄市政府警察局苓雅分局報告臺灣高雄地方
    檢察署檢察官偵查後聲請以簡易判決處刑。
    理  由
一、本判決所引用被告以外之人於審判外之陳述（含書面陳述）
    ，業經檢察官、上訴人即被告甲○○於本院審理時，均同意有
    證據能力（見簡上卷第31頁、第57頁），審酌上開證據資料
    作成時之情況，均無違法或不當情事，且與待證事實均具關
    聯性，以之作為證據應屬適當，依刑事訴訟法第159條之5第
    1項規定，認均有證據能力。至本案認定事實所引用之非供
    述證據，均無證據證明係公務員違背法定程式所取得，且經
    本院於審判期日依法進行證據之調查、辯論，被告於訴訟上
    之防禦權已受保障，自得為判斷之依據。
二、前揭犯罪事實，業據被告於警詢、偵查、審理時均坦承不諱
    （見警卷第2至5頁；偵卷第23頁；簡上卷第31頁、第57頁）
    ，並有告訴人即員警丙○○出具之職務報告、高雄市立民生醫
    院診斷證明書、傷勢照片、密錄器影像擷取畫面暨譯文在卷
    可稽（見警卷第6至14頁），足認被告上開任意性自白與事
    實相符，堪以採信。綜上，本案事證明確，被告之犯行堪以
    認定，應依法論科。
三、論罪科刑及撤銷改判之理由
(一)按行為後法律有變更者，適用行為時之法律。但行為後之法
    律有利於行為人者，適用最有利於行為人之法律，刑法第2
    條第1項定有明文。本案被告行為後，刑法第140條業於111
    年1月12日修正公布，並自同年1月14日施行，經比較新舊法
    結果，因修正後之規定將刑度提高，不利被告，是依刑法第
    2條第1項前段規定，本案應適用被告行為時即修正前之刑法
    第140條第1項規定論處。
(二)核被告所為，事實㈠部分，係犯修正前刑法第140條第1項之
    侮辱公務員罪；事實㈡部分，係犯刑法第135條第1項妨害公
    務執行罪、同法第277條第1項之傷害罪。被告就犯罪事實㈠
    部分，數度以穢語辱罵執勤員警之舉動，係於密接之時間，
    在同一地點實施，各行為之獨立性極為薄弱，依一般社會健
    全觀念，應視為數個舉動之接續施行，合為包括一行為予以
    評價。同理，被告就犯罪事實㈡部分，亦已合為包括一行為
    予以評價為當；其此部分以一行為同時觸犯妨害公務執行罪
    、傷害罪2罪名，為想像競合犯，應依刑法第55條規定，從
    一重以刑法第277條第1項之傷害罪論處。被告就犯罪事實㈠
    、㈡所示犯行，在時間上存有明顯之區隔，且被告乃係遭員
    警依法施以管束壓制後，始起意為犯罪事實㈡之犯行，是此
    部分所為，與犯罪事實㈠所示犯行，犯意各別、行為互殊，
    應予分論併罰(檢察官認應成立想像競合犯之一罪，容有誤
    會)。
(三)原審以被告事證明確，予以論罪科刑，固非無見。然被告於
    本院審理期間，已與告訴人達成調解，並履行調解內容完畢
    ，有刑事陳述狀、調解筆錄、本院公務電話紀錄在卷足憑（
    見簡上卷第39頁、第65至69頁、第73頁），是原審於判決時
    ，被告與告訴人既未達成調解，無從將該事實納入量刑考量
    ，自難謂原審前開未及審酌雙方達成調解事實之量刑為妥適
    。故被告以原審量刑過重為由提起上訴，為有理由，自應由
    本院將原判決撤銷改判。
(四)爰以行為人責任為基礎，審酌被告因情緒失控，迭以穢語出
    言辱罵依法執行勤務員警，另以強暴手段妨害員警依法執行
    職務，並造成員警受有前揭傷害，所為實屬不該。惟念被告
    坦承犯行，且告訴人傷勢非重，並與告訴人達成調解及賠償
    損害，犯後態度尚佳，復斟酌被告自陳之學歷、工作、家庭
    、經濟、身心狀況及被告、輔佐人即被告之兄乙○○、檢察官
    之量刑意見等一切情狀(見簡上卷第62至64頁)，分別量處如
    主文各所示之刑及諭知易科罰金之折算標準，並定應執行之
    刑及諭知易科罰金之折算標準。
(五)被告、輔佐人、告訴人雖為被告請求緩刑之宣告，然被告前
    因妨害性自主、過失傷害案件，分別經臺灣高等法院高雄分
    院以102年度侵上訴字第79號、本院以110年度交簡上字第3
    號判決宣告緩刑5年、2年確定，有臺灣高等法院院被告前案
    紀錄表在卷可參，被告前經法院給予緩刑2次之機會，竟仍
    於本院110年度交簡上字第3號判決宣告之緩刑期間內，再因
    不服員警依法取締其交通違規之行為，致生本案犯行，難認
    被告有謹記前案之教訓，而有暫不執行為適當之情，故不予
    宣告之緩刑，附此敘明。
據上論斷，應依刑事訴訟法第455條之1第1項、第3項、第369條
第1項前段、第364條、第299條第1項前段，判決如主文。
本案經檢察官任亭聲請以簡易判決處刑，檢察官陳俊宏到庭執行
職務。
中　　華　　民　　國　　111 　年　　10　　月　　4 　　日
                  刑事第十五庭  審判長法　官  方錦源
　　　　　　　　　                    法  官  劉珊秀
　　　　　　　　　                    法  官  黃立綸
以上正本證明與原本無異。
不得上訴。
中　　華　　民　　國　　111 　年　　10　　月　　4 　　日
　　　　　　　　　　　　　　　　　　　書記官　陳怡秀